【裁判字號】    98,交易,113
【裁判日期】    980429
【裁判案由】    過失傷害
【裁判全文】
臺灣臺北地方法院刑事判決             98年度交易字第113號
公  訴  人  臺灣臺北地方法院檢察署檢察官
被      告  甲○○
上列被告因過失傷害案件，經檢察官提起公訴（98年度調偵字第
195號），本院判決如下：
    主  文
甲○○犯過失傷害致人重傷罪，處有期徒刑捌月。
    事  實
一、甲○○於民國97年3月15日7時24分許，騎乘車號HSG-906號
    重機車，沿台北市萬華區○○○路由西向東方向直行，行至
    和平西路與中華路2段路口處時，原應注意道路內側車道設
    有禁行機車標誌或標線者，應依兩段方式進行左轉，不得由
    內側或其他車道直接左轉，且應隨時注意往來車輛行進情形
    ，而依當時情形並無不能注意情事，竟疏未注意，仍於內線
    車道設置禁行機車之和平西路，未顯示方向燈光或手勢，即
    貿然直接左轉欲往中華路2段方向行駛，適在甲○○後方同
    車道、同方向由乙○○騎乘AVT-967號重機車，因閃避不及
    而發生碰撞，乙○○當場人車倒地，因而受有臉、四肢多處
    擦傷及外傷性右側硬腦膜下血腫、腦挫傷及腦內出血等傷害
    。雖經緊急送醫救治，且多次施以手術，仍因嚴重腦神經損
    傷後遺症致智力嚴重受損，左肢癱瘓及右下肢乏力，生活完
    全無法自理，無法行動等之身體重大不治之傷害。甲○○於
    車禍發生後即留在現場，於到場處理之警方知悉其為肇事者
    前，即向警方自首其為肇事之人並願接受裁判。
二、案經乙○○之配偶蔡劉淑子告訴臺灣臺北地方法院檢察署檢
    察官偵查起訴。
    理  由
一、本件認定事實所引用之本件卷內所有人證、文書證據暨物證
    ，並無證據證明係公務員違背法定程序所取得，被告於本院
    審理時迄至言詞辯論終結時止，亦均未提出異議，故均得引
    為本案證據，合先說明。
二、訊據被告甲○○固坦承於上開時地有騎乘機車不慎與被害人
    乙○○所騎機車發生車禍，並致乙○○受傷之事實不諱，惟
    矢口否認應負全部過失責任，辯稱：伊駕駛車輛經過上開路
    口不是要左轉，可能是該路口忽然有什麼狀況伊才偏左一下
    ，伊偏左不是要左轉，伊知道該路口要二段式左轉，伊當天
    要去永和施工，不可能要走中華路，而且乙○○騎車非常快
    ，才會撞到伊車，乙○○也有錯云云。
三、經查：
  (一)被告於上開時地有騎乘機車與被害人乙○○所騎機車發生車
    禍，並致乙○○身體受有上開如事實欄所述重大傷害之事實
    ，業據被告於警詢及偵審中坦認不諱，復有被害人乙○○之
    台北市立聯合醫院和平院區診斷證明書、道路交通事故談話
    紀錄表、道路交通事故現場圖、道路交通事故調查報告表(一)
    、(二)及道路交通事故補充資料表各1紙、現場及車損照片12
    張等件附於偵查卷內可資佐證，此部分之事實堪以認定。
  (二)被告雖否認應負全部過失責任，辯稱：伊不是要左轉，是路
    口有狀況伊車才忽然偏左，伊騎很慢，是被害人車速過快才
    會發生本件車禍云云。且被害人乙○○因車禍受有如事實欄
    所述之重傷害致無法以言語描述本件車禍之發生經過，然經
    本院當庭勘驗卷附現場監視錄影光碟，勘驗結果：「現場為
    中華路及和平西路口，於畫面右方明顯可以看到在中華路接
    近和平西路口處有設置機車應兩段式左轉的標誌，在第17秒
    畫面，被告機車駛入，在第18秒畫面被害人機車也進入，在
    第20秒畫面被告機車於經過斑馬線時忽然偏左，幾乎同時被
    害人機車駛至該處而發生碰撞。」、「在碰撞前，對向中華
    路和平西路口有一部計程車待轉欲自和平西路進入中華路，
    但是停等狀態，而且在被告前方有一部機車已經直行經過路
    口。」（見本院卷第22頁正面、背面98年4月15日審判筆錄
    ）。可知，本件車禍之發生確係因被告於直行之行進狀態中
    忽然偏左行駛，而緊接在被告亦駛至該路口由被害人乙○○
    騎乘之機車始未及反應而發生碰撞。被告雖僅承稱其忽然偏
    左有疏失，但否認要左轉進入中華路2段云云，惟本院勘驗
    現場光碟發現，肇事前該路口人車並不多，車況正常，被告
    機車前方未見有任何突發狀況，且在被告前方有另部行駛之
    機車亦係正常直行狀態，顯然被告之機車於行進至肇事路口
    中央忽然車頭向左欲改變行進方向，其行進動線係要左轉進
    入中華路2段，乃惟一可能，其猶空言辯稱是要閃避車輛，
    顯係脫罪卸責之詞，不足採信。
  (三)被告雖又辯稱：伊騎很慢，是被害人乙○○騎太快，才發生
    本件車禍云云。惟查：依卷附之道路交通事故調查報告表所
    載，本案肇事路段之速限為時速50公里（見本院卷第32頁）
    。而本院當庭勘驗卷附現場監視錄影光碟第19至20秒畫面，
    勘驗結果：「經當場將光碟畫面第19-20秒定格播放結果，
    在第18結束第19秒剛開始時被害人的機車在接近停等區方格
    處還沒有進入方格，第19秒結束要進入第20秒的時候才進入
    方格，在第20秒結束要進入第21秒時發生碰撞。」（見本院
    卷第22頁背面98年4月15日審判筆錄）。而本件碰撞地點約
    在甫一進入斑馬線處，可知，被害人乙○○機車在進入現場
    路面所繪「機車停等區」之方格標線時起至在斑馬線上發生
    碰撞時止，前後大約一秒鐘，該一秒鐘所經過的距離即方格
    標線至斑馬線的距離，再對照卷附警製之現場圖上所標示距
    離（見本院卷第29頁），該距離約為10公尺左右，據此推算
    ，顯然害人乙○○於車禍發生前之時速未超過速限之50公里
    （50公里時速之秒速約為13.888公尺，50000÷3600＝
    13.888），被告上開辯解，即難採信。況被害人即使車速不
    慢，然遍查全案卷證亦無其他積極證據足資證明被害人所騎
    乘機車有超速行駛情事，且本件車禍之發生確係因被告在直
    行之行進狀態時，未顯示任何方向燈及手勢，即在禁止機車
    直接左轉之路段貿然左轉，致使在後方直行之被害人機車猝
    不及防始發生碰撞，迨可認定。又被害人乙○○之機車雖係
    後方來車，惟該肇事路口禁止機車由內側或其他車道直接左
    轉，應採二段式左轉之方式行進，且於路口前數公尺處即設
    置明顯標誌，提醒駕駛人注意，業據本院於勘驗光碟時查明
    實屬；而被告及被害人機車於車禍發生前係前後行駛在同一
    車道，被害人當係信賴前方行駛之車輛均係正常直行，其對
    於行駛在前方之被告機車有可能違反二段式左轉之規定而改
    變行進方向一節，自然無法預見，且無證據顯示被害人機車
    有超速情事，故被告在未顯示任何方向燈及手勢之情形下，
    於禁止左轉路段貿然左轉，被害人自無法預見及防範，本院
    因認被害人對本件車禍之發生並無肇事因素，無何過失可言
    。被告猶辯稱本件車禍係告訴人機車車速過快始發生云云，
    顯係脫罪卸責詞，不可採信。
  (四)按機器腳踏車行駛之車道及轉彎，應依標誌或標線之規定行
    駛，道路交通安全規則第96條第1項前段第7款定有明文，此
    為被告騎乘機車時應注意之事項，而依卷附道路交通事故調
    查報告表(一)所載，車禍當時天候晴，係日間自然光線，為市
    區○○道路、路面乾燥無缺陷、無障礙物、視距良好之情形
    ，顯然被告當時並無不能注意之情事，其竟疏未注意，因而
    肇事，自應負過失責任。且因其過失行為致被害人身體受有
    如事實欄所述之重大傷害，其過失行為與被害人身體所受之
    重大傷害間有相當因果關係。
  (五)綜上所述，本案事證明確，被告犯行堪以認定，應依法論科
    。
四、查：被害人乙○○因本件車禍受有臉、四肢多處擦傷及外傷
    性右側硬腦膜下血腫、腦挫傷及腦內出血等傷害，於97年3
    月15日上午7時38分由救護送達台北市立聯合醫院和平院區
    急診就醫，其於到院時即呈重度昏迷，因而接受緊急插管（
    氣管內管）治療及腦部電腦斷層掃描，腦部掃描顯示顱內出
    血，因此同日接受右顱骨切除及腦內血腫清除術及腦內壓監
    視器植入術，術後進入加護病房；97年3月16日因延遲性腦
    出血而再次接受腦內血腫清除術，97年3月21日接受腦室腹
    腔引流手術，97年4月4日轉入一般病房，97年4月29日接受
    顱骨成形修復手術，97年6月5日出院並轉至台大醫院接受復
    健治療；現仍有嚴重腦神經損傷後遺症致智力嚴重受損，左
    肢癱瘓及右下肢乏力，生活完全無法自理，無法行動，需24
    小時專人看護，且需長期門診復健及藥物治療，有台北市立
    聯合醫院和平院區診斷證明書2份在卷可稽（見偵查卷第15
    頁、本院卷第26頁）。且被害人乙○○於本院98年4月15日
    審理時有到庭，本院亦見其現在意識確實不清，無法言語，
    係家人將其固定在輪椅上勉強到庭，被害人乙○○因本件車
    禍所受之傷害已符合刑法第10條第4項第6款之重大傷害。核
    被告所為，係犯刑法第284條第1項後段之過失重傷害罪。又
    被告於車禍發生後有留在現場，於到場處理之員警尚不知其
    為肇事者人之前即向警員自首本案犯行，合乎刑法第62條前
    段自首得減輕其刑之規定，業據被告供明在卷，且有臺北市
    政府警察局道路交通事故肇事人自首情形記錄表一份在卷可
    稽（見偵查卷第34頁），爰依該條規定酌減其刑。爰審酌被
    告品行、對本件車禍發生應負全部過失程度，雖於本院審理
    時坦認自己有部分過失，惟未承認全部犯罪事實，而被害人
    係早起運動之長者，僅因被告之一時疏忽，而發生本件車禍
    受傷如此嚴重，甚為無辜，雖逾年餘仍未見明顯起色，被害
    人及家屬均身心受創嚴重，被告則未與告訴人為民事上和解
    ，分文未賠，於本院庭訊時亦一再言詞閃爍，避重就輕，未
    見悔意，犯後態度可謂不佳等一切情狀，量處如主文所示之
    刑。
據上論斷，應依刑事訴訟法第299條第1項前段，刑法284條第1項
後段、第41條第1項前段、第62條前段，刑法施行法第1條之1，
判決如主文。
本案經檢察官蔡立文到庭執行職務
中    華    民    國    98    年    4    月    29    日
                  刑事第十五庭  法  官  孫惠琳
上正本證明與原本無異。
如不服本判決應於收受送達後10日內向本院提出上訴書狀，並應
敘述具體理由；其未敘述上訴理由者，應於上訴期間屆滿後20日
內向本院補提理由書（均須按他造當事人之人數附繕本）「切勿
逕送上級法院」。告訴人或被害人如對於本判決不服者，應具備
理由請求檢察官上訴，其上訴期間之計算係以檢察官收受判決正
本之日期為準。
                                書記官  郭錦賢
中    華    民    國    98    年    4    月    29    日
中華民國刑法第284條
（過失傷害罪）
因過失傷害人者，處6月以下有期徒刑、拘役或5百元以下罰金，
致重傷者，處1年以下有期徒刑、拘役或5百元以下罰金。
從事業務之人，因業務上之過失傷害人者，處1年以下有期徒刑
 、拘役或1千元以下罰金，致重傷者，處3年以下有期徒刑、拘
 役或2千元以下罰金。


司法院資訊處製作；財團法人民間司法改革基金會備份。
